臺灣臺北地方法院民事判決　　　　　　　 95年度建字第303號
原　　　告　明昱技術顧問股份有限公司
法定代理人　丁○○
訴訟代理人　丙　○
　　　　　　甲○○
被　　　告　陸島工程顧問股份有限公司
法定代理人　乙○○
訴訟代理人　劉明益律師
上列當事人間請求給付承攬報酬事件，本院於民國96年5月7日言
詞辯論終結，判決如下：
    主  文
被告應給付原告新臺幣貳拾萬零伍佰伍拾肆元，及自民國九十五
年八月二十五日起至民國九十五年九月四日止，按年息百分之五
計算之利息。
原告其餘之訴駁回。
訴訟費用由被告負擔十分之三，餘由原告負擔。
本判決第一項得假執行。但被告如以新臺幣貳拾萬零伍佰伍拾肆
元預供擔保，得免為假執行。
原告其餘假執行之聲請駁回。
    事實及理由
一原告起訴主張：
  (一)其與被告於民國93年11月12日簽訂「碧潭攔水壩基礎淘空及
    橡皮壩損壞修復工程委託設計、監造工作協力契約書」（下
    稱系爭契約書），約定其應對被告提供前開工程之基本設計
    、細部設計、協辦招標及決標及監造工作等服務。其已依約
    完成所有工作，被告即應給付全部服務報酬新臺幣（下同）
    891,358元，惟伊僅給付245,124元，餘款迄今未償，爰依據
    兩造間之契約，請求被告給付服務報酬等語。
  (二)聲明為：
    1.被告應給付原告646,238 元，及自支付命令送達翌日起至
      清償日止，按年息5%計算之利息。
    2.願供擔保請准宣告假執行。
二被告則抗辯：
  (一)系爭碧潭攔水壩基礎淘空及橡皮壩損壞修復工程（下稱系爭
    工程）為伊向業主台北縣烏來風景特定區管理所承包，伊再
    就該工程之基本設計、細部設計、協辦招標及決標、監造作
    業等事項，與原告簽訂系爭契約書，由原告提供相關服務，
    原告雖已完成設計及招標等事項，卻未在工程進行中依約提
    供監造服務，伊自無庸給付監造部分之服務報酬445,680 元
    。
  (二)又兩造於95年9 月初針對系爭契約之服務報酬進行決算，扣
    除伊已付之245,124元，伊已簽發支票給付餘款200,554元，
    惟原告拒絕受領該支票，對該款項伊自不負遲延給付之責。
  (三)聲明為：
    1.原告之訴及假執行之聲請均駁回。
    2.如受不利判決，願供擔保請准宣告免為假執行。
三兩造不爭執之事項：
  (一)系爭工程為被告向業主台北縣烏來風景特定區管理所承包，
    被告再就該工程之基本設計、細部設計、協辦招標及決標、
    監造作業等事項，與原告簽訂系爭契約書，由原告提供相關
    服務。
  (二)依約原告得請領之服務報酬總額為891,358 元，監造部分之
    服務報酬為445,680元，被告已給付245,104元，伊並於95年
    9月間簽發支票欲給付原告200,554元，惟該支票遭原告拒收
    。
四得心證之理由：
  (一)依據兩造簽訂之系爭契約書第3 條約定，原告應就系爭工程
    之基本設計、細部設計、協辦招標及決標、監造作業等事項
    ，為被告提供相關服務。又依此契約書第6 條所規範之付款
    辦法，其內均約定原告必須完成所提供之服務，方取得請求
    報酬之權利，則原告欲依此契約取得報酬請求權，顯以完成
    一定之工作為必要，此契約之性質，屬民法債編所定之承攬
    契約，應無疑義。兩造均同認原告業已依約完成系爭工程之
    基本設計、細部設計、協辦招標及決標服務，原告自有權請
    求被告給付該部分之報酬445,678 元（891,358－445,680＝
    445,678 ），惟被告否認原告已依約完成監造作業部分之工
    作，依民事訴訟法第277 條前段規定，原告如欲請求該部分
    之報酬，自應舉證證明其已完成此部分工作。
  (二)經查：
    1.按系爭契約書第3 條明確約定，原告就監造階段應完成之
      工作，包含提報監造計畫予被告核備，依該計畫內容確實
      執行、審核承包商所提之施工計畫、重要分包廠商及設備
      製造商資格之審查、施工廠商放樣、施工基準測量及各項
      測量之校驗等26項，惟觀諸被告所製作、且為原告所不爭
      之執行監造作業時程表，系爭工程在監造階段實際進行之
      工作，可大別為「文書作業」、「現場施工作業」、「驗
      收作業」三大項。
    2.在文書作業部分，原告應完成之工作包含：監造計畫送
      業主核備、審核承商施工計畫、審核承商品管計畫等
      3 項，原告空言主張其已依約完成該部分工作，未見舉證
      以實其說，所言要難遽採。
    3.在現場施工作業部分，原告應完成之工作可再區分為「施
      工作業」、「檢查作業」、「施工品質查核」3 項，並非
      以派遣監工人員常駐工地為已足：
      在施工作業部分，原告應完成之工作包含品管人員提送
        、施工日報表審查、監工日報表提送、監工月報表提送
        等項目。
        (1)原告雖提出兩造往來之電子郵件，證明其已依約提送
          監工日報表及月報表，惟證人即原告派駐在工地監工
          之甲○○證稱：系爭工程在94年4月間開工，至95年1
          月份驗收等語（本院96年3 月20日言詞辯論筆錄參照
          ），可知該工程之工期約達8月，然原告在94年7月以
          後，即未再提出相關之監工報表，對此甲○○雖證稱
          ：施工包商均將施工報表交予被告，其嗣後再依據被
          告轉交之施工報表，填寫監工報表，因94年7 月後被
          告無故不交付施工報表，故其無法填載監工報表等語
          。雖證人即系爭工程施工廠商漢邦營造有限公司（下
          稱漢邦公司）之工地主任陳添輝，到庭證實漢邦公司
          係將施工報表交予被告（本院96年4月17日言詞辯論
          筆錄參照），證人即當時被告之承辦人員馬富強亦到
          庭證稱：被告並未提供施工日報表予原告等語（本院
          96年2月5日言詞辯論筆錄參照），然觀諸甲○○所製
          作之監工日報表，其內應記載之項目包含「施工項目
          」、「施工位置」、「材料使用數量」、「出工人數
          及機具使用情形」、「品質文件紀錄」、「通知承商
          辦理事項」、「重要事項紀錄或主辦機關指示事項」
          等項目，如其確實常駐在系爭工地監工，對上開事項
          自能確實掌握並據以填載在監工日報表上，而無須仰
          賴施工廠商之施工日報表，以為填寫前開監工報表之
          依據，故而證人馬富強證稱：被告雖未提供施工日報
          表予原告，但因原告必須派人在現場，對現場狀況自
          然可以瞭解，被告沒有必要提供施工日報表等語，應
          認有據。原告既不爭執其於94年7 月以後未再依約交
          付被告監工報表，復無未能依約交付該等報表之正當
          理由，則被告辯稱原告並未依約完成交付監工報表之
          工作等語，堪認屬實。
        (2)至被告辯稱原告並未提送品管人員及審查施工報表部
          分。遍觀系爭契約書，其內並未對原告派駐在系爭工
          地執行監造作業之人員資格作何限制，且被告對於原
          告派駐甲○○在系爭工地擔任監工人員一事未見爭執
          ，則被告辯稱原告並未依約提送品管人員云云，難認
          有理。又系爭工程承包廠商製作之施工日報表，係直
          接交予被告，且被告並未將該等報表轉交予原告等情
          ，業經證人陳添輝、馬富強到庭證述明確，原告既未
          持有該等施工報表，自無從進行該等報表之審查，原
          告主張其已完成此項工作，亦難認屬實。
      另針對檢查作業及施工品質查核部分，原告應完成之工
        作包含「審核材料及抽驗」、「施工查驗」、「品質查
        核簡報」、「品質查核改善措施」等項。
        (1)查上開項目均與包商之施工有關，須包商之配合方能
          為之，而系爭工程之監造工作乃由業主台北縣烏來風
          景特定區管理所發包予被告，再由被告轉包予原告進
          行，被告即負有向包商表明原告有監造權限之協力義
          務，俾原告能取得包商之配合，進行檢查作業及施工
          品質查核工作。
        (2)證人甲○○證稱：就審核包商進場材料是否符合契約
          規範部分，因相關資料包商均直接交給被告，且包商
          對其指示均不配合，故其無法進行相關工作等語，另
          參酌證人馬富強證稱：原告確實在監工階段反應過包
          商不配合等語，及證人陳添輝所言：系爭工程之監造
          人員是被告公司之馬富強及許惠芳，甲○○並無資格
          在工地指揮其做事等語，可知在系爭工程之施工階段
          ，原告雖派駐甲○○在系爭工地監工，然在承包商漢
          邦公司之認知裡，僅被告公司之馬富強及許惠芳方為
          監造人員，有權指揮該公司施作工程，就相關監造事
          項，該公司亦僅配合被告之馬富強、許惠芳之指示而
          為。證人馬富強雖證稱：其曾向包商表示，原告之監
          造人員在場代表被告進行監工，包商應聽從原告監造
          人員之指示等語，惟證人陳添輝證稱：其不知被告有
          將監造工作外包予原告進行等語，則被告是否曾向包
          商明示原告之監工人員有監造權限一節，容有疑義，
          被告既未向包商表明原告之監工人員有監造權限，則
          原告主張被告未履行上述協力義務等語，即有所本，
          堪予採信。
        (3)按工作需定作人之行為始能完成者，而定作人不為其
          行為時，承攬人得定相當期限，催告定作人為之，定
          作人不於前項期限內為其行為者，承攬人得解除契約
          ，並得請求賠償因契約解除而生之損害，民法第507
          條定有明文，是以當定作人不履行協力義務，且經承
          攬人定期催告未果時，法律效果為承攬人取得解除契
          約並請求損害賠償之權利，承攬人既未完成工作，自
          不得請求定作人給付報酬。本件原告未能完成施工作
          業階段之「檢查作業」、「施工品質查核」工作，乃
          因被告未履行協力義務，致原告未能取得包商之配合
          所致，如前述，然原告未依前揭法條所定行使權利，
          僅消極地不提供服務，致被告另行派人完成依約應由
          原告完成之工作，原告自亦無權主張其已完成工作，
          而請求被告給付報酬。
    4.至驗收作業部分，證人甲○○明確證稱：系爭工程之驗收
      其未收到通知，故未參與等語，足證驗收階段之監造工作
      ，原告並未提供相關服務，被告辯稱：原告並未完成此部
      分工作等語，亦堪信實。
    5.綜上，由原告提出之監造階段電子郵件、現場照片等文件
      ，並不足以證明原告業已完成監造作業部分之工作，原告
      既未能完成此部分工作，自無權請求被告給付監造作業之
      服務報酬445,680 元。
  (三)綜上所述，兩造締有系爭承攬契約，原告僅依約完成基本設
    計、細部設計、協辦招標及決標服務，僅得請求被告給付該
    部分之報酬445,678元，被告前已給付原告245,124元，尚應
    給付原告200,554 元。被告於95年9月5日間簽發支票欲支付
    該筆款項，有支票簽收單在卷足憑，原告無故拒收該紙支票
    ，則自被告提出前開給付之日起，原告應負受領遲延之責，
    被告無庸再支付遲延利息（民法第234條、第238條參照）。
    準此，原告依據兩造間之承攬契約，請求被告給付 200,554
    元，及自支付命令送達翌日即95年8 月25日起至同年9月4日
    止，按年息百分之5 計算之法定遲延利息，為有理由，應予
    准許；逾此數額所為之請求，為無理由，應予駁回。
  (四)兩造各陳明願供擔保，請准宣告假執行及免為假執行。就原
    告勝訴部分，因本件所命給付之金額未逾500,000 元，依民
    事訴訟法第389條第1項第5 款規定，應依職權宣告假執行，
    另酌定被告應供擔保之金額；至原告敗訴部分，其假執行之
    聲請已失所附麗，應予駁回。
  (五)本案事證已明，兩造其餘攻擊防禦方法及舉證，核與判決結
    果無影響，於茲不贅。
五訴訟費用負擔之依據：民事訴訟法第79條。
中　　華　　民　　國　　96　　年　　5 　　月　　21　　日
                  民事第六庭    法　官　陳婷玉
以上正本係照原本作成
如對本判決上訴，須於判決送達後20日內向本院提出上訴狀
中　　華　　民　　國　　96　　年　　5 　　月　　21　　日
                    　　　　　　書記官　詹雪娥
